臺灣高等法院刑事判決　　　　　　 96年度上更(一)字第384號
上　訴　人
即　被　告　甲○○
選任辯護人　黃東熊律師
上　訴　人
即　被　告　乙○○
上列上訴人因違反著作權法等案件，不服臺灣基隆地方法院94年
度訴字第1001號，中華民國95年2月21日第一審判決（起訴案號
：臺灣基隆地方法院檢察署94年度偵字第2078號），提起上訴，
本院判決後經由最高法院發回更審，本院判決如下：
    主  文
原判決撤銷。
乙○○以犯擅自以移轉所有權之方法散布著作重製物而侵害他人
之著作財產權為常業，處有期徒刑壹年貳月，減為有期徒刑柒月
，扣案遊戲光碟目錄貳本，附表貳所示遊戲光碟均沒收。
甲○○以犯擅自以移轉所有權之方法散布著作權重製物而侵害他
人之著作財產權為常業，處有期徒刑壹年陸月，減為有期徒刑玖
月，扣案遊戲光碟目錄伍本，附表四所示遊戲光碟均沒收。
    事  實
一、乙○○部分：
  (一)乙○○自民國（下同）93年7、8月間起，在其兄甲○○所經
    營，位於基隆市○○區○○路12號之「全家樂玩具專賣店」
    內處理店務，明知附表一編號1、2、3所示之商標名稱、圖
    樣，均係各該編號所示公司向我國經濟部智慧財產局申請註
    冊登記，經核准取得商標專用權之商標圖樣，分別指定使用
    於電視遊樂器、遊戲光碟等商品，且均仍於專用期間內（商
    標圖樣、註冊號數、專用期間，均詳如附表一所示，其中日
    商光榮股份有限公司所有之商標圖樣業授權台灣光榮綜合資
    訊股份有限公司使用於遊戲光碟）。又日商新力電腦娛樂股
    份有限公司（以下簡稱新力公司）設計之遊戲軟體，部分以
    新力公司之「Play Station 2」（業界簡稱「PS2」，本院
    亦循之）系統之遊戲光碟片對外發行，新力公司於將遊戲燒
    錄至光碟片時，為表彰遊戲來源及品牌，於「PS2」系統遊
    戲光碟片灌入新力公司所有之「PlayStation」商標圖樣（
    如附表一編號2所示）。日商光榮公司於將遊戲燒錄至光碟
    片時，為表彰遊戲來源及品牌，於遊戲光碟片內灌入該公司
    所有，授權台灣光榮公司使用之「koei」商標圖樣（如附表
    一編號3所示）。新力公司生產之「PS2」系統遊戲光碟中所
    內建之「Library Programs」執行程式與衍生著作程式，係
    新力公司向美國著作權局註冊登記，擁有著作財產權之電腦
    程式著作物，依著作權法第4條本文但書，根據「北美事務
    協調委員會與美國在臺協會著作權保護協定」（下稱「臺美
    著作權保護協定」）之規定，受我國著作權法之保護，非經
    著作權人新力公司之授權或同意，不得擅自以移轉所有權之
    方法散布著作重製物。附表三所示電腦遊戲程式，均係日商
    光榮公司所著作，由台灣光榮公司代理發行，依據「世界貿
    易組織協定」（即WTO AGREEMENT）所含之「與貿易有關之
    智慧財產權協定」（即TRIPS）第9條第1項、伯恩公約第3條
    之規定，我國對於同屬世界貿易組織會員國國民之著作，應
    加以保護，而日本國亦為世界貿易組織之會員國，依我國著
    作權法第4條第2款之規定，自得受我國著作權之保護，非經
    各該著作財產權人之同意或授權，不得擅自重製、散布或意
    圖營利而交付。
  (二)乙○○明知不詳姓名年籍之成年男子所販售之遊戲光碟片，
    乃未經著作權人及商標權人新力公司、日商光榮公司、台灣
    光榮公司之同意所擅自重製之盜版光碟片，仍基於意圖販賣
    而陳列與販賣仿冒商標商品之概括犯意，及明知為侵害著作
    權之重製物，而擅自以移轉所有權之方法散布之常業犯意，
    以每片新臺幣（下同）100 元之價格向該人購買，自93年12
    月7 日起，至93年12月16日（起訴書誤載為26日）為警查獲
    止，在「全家樂玩具專賣店」，以每片200 元之價格販賣予
    不特定人。嗣於93年12月16日14時許，為警持搜索票在上址
    查獲，並扣得如附表二所示盜版遊戲光碟3519片（起訴書誤
    算為3578片），乙○○所有，供常業侵害著作權犯罪用之遊
    戲光碟目錄2 本。
二、甲○○部分：
  (一)甲○○自88年3 月19日起，擔任「全家樂玩具專賣店」之負
    責人，前於92年間因販賣盜版遊戲光碟，違反商標法與著作
    權，經本院判處有期徒刑1 年6 月，緩刑5 年，於93年3 月
    29日確定，猶不知悔改，明知附表一編號1 、2 、4 所示之
    商標名稱、圖樣，分係各該編號所示公司向我國經濟部智慧
    財產局申請註冊登記，經核准取得商標專用權之商標圖樣，
    分別指定使用於電視遊樂器、遊戲光碟等商品，且均仍於專
    用期間內（商標圖樣、註冊號數、專用期間，均詳如附表一
    所示）。又新力公司設計之遊戲軟體，均以新力公司之「Pl
    ayStation」（業界簡稱「PS」，本院亦循之）系統或「Pla
    yStation2」（業界簡稱「PS2」，本院亦循之）系統之遊戲
    光碟片對外發行。新力公司於將遊戲燒錄至光碟片時，為表
    彰遊戲來源及品牌，於「PS」系統遊戲光碟片灌入新力公司
    所有之「PS圖」商標圖樣（如附表一編號1所示）及「Licen
    sed By SONY Computer Entertainment Inc. 」（即由新力
    電腦娛樂股份有限公司授權）、於「PS2 」系統遊戲光碟片
    灌入新力公司所有之「PlayStation 」商標圖樣（如附表一
    編號2 所示）。美商微軟公司（以下簡稱微軟公司）將遊戲
    燒錄至光碟片時，為表彰遊戲來源及品牌，於遊戲光碟片內
    灌入微軟公司所有之「XBOX」商標圖樣（如附表一編號4 所
    示）。新力公司生產之「PS」、「PS2」 系統遊戲光碟中所
    內建「Library Programs」執行程式與衍生著作程式、微軟
    公司自行開發「XBOX」軟體遊戲之「開發套件」（XBOX Dev
    elop ment Kit） 內之執行程式與衍生著作程式，均係上開
    公司向美國著作權局註冊登記，擁有著作財產權之電腦程式
    著作物，依著作權法第4 條本文但書，根據「北美事務協調
    委員會與美國在臺協會著作權保護協定」（下稱「臺美著作
    權保護協定」）之規定，受我國著作權法之保護，非經著作
    權人之授權或同意，不得擅自以移轉所有權之方法散布著作
    重製物。
  (二)甲○○明知姓名年籍不詳之成年男子所販售之遊戲光碟片，
    乃未經著作權人及商標權人新力公司、微軟公司之同意所擅
    自重製之盜版遊戲光碟片，仍基於意圖販賣而陳列與販賣仿
    冒商標商品之概括犯意、明知為侵害著作權之重製物而擅自
    以移轉所有權之方法散布之常業犯意及行使偽造準私文書之
    犯意以不詳價格向該人買入後，自93年12月17日起，至94年
    2 月16日為警查獲止，在其所經營之「全家樂玩具專賣店」
    ，以每片200元之價格販賣予不特定人。嗣於94年2月16日12
    時許，經警持搜索票在上址查獲，扣得如附表四所示盜版遊
    戲光碟、甲○○所有，供常業侵害著作權犯罪用之遊戲光碟
    目錄5本，非供犯罪用之維修紀錄表4頁、銷貨記錄表17頁、
    維修紀錄單103頁、如附表五所示遊戲光碟。
三、案經日商新力電腦娛樂股份有限公司、美商微軟公司告訴及
    內政部警政署基隆港務警察局、法務部調查局基隆市調查站
    移送臺灣基隆地方法院檢察署檢察官偵查起訴暨經台灣光榮
    綜合資訊股份有限公司告訴移送併辦。
    理  由
一、上揭事實業據被告乙○○坦承不諱，核與新力公司、台灣光
    榮公司之告訴代理人之指訴相符，再扣案如附表二所示編號
    1-215 之遊戲光碟外包裝已有使用新力公司之商標圖樣，且
    附表二所示遊戲光碟均為「PS2 」系統，經使用電視遊樂器
    主機執行程式後，會出現新力公司所有之「PlayStation 」
    商標圖樣（如附表一編號2 所示），其內所含如附表三所示
    「三國志戰記2 」、「三國無雙3 」「三國志9 」、「戰國
    無雙猛將傳」之遊戲光碟外包裝尚有日商光榮公司之「koei
    」商標圖樣（如附表一編號3所示）等情，業經原審會同商
    標權人之告訴代理人、被告，同意抽樣勘驗屬實，並制有勘
    驗筆錄在卷足稽，復為被告乙○○所不爭執。另有遊戲光碟
    目錄2本扣案可佐，被告乙○○販賣盜版光碟犯行事證明確
    。
二、訊據被告甲○○固坦承伊為「全家樂玩具專賣店」之負責人
    ，自91年12月31日伊父親郭永興腦溢血以後，伊為照顧父親
    無暇經營，係乙○○因販賣盜版遊戲光碟為警查獲後，伊始
    繼續經營。94年2 月16日在店內查獲之盜版遊戲光碟，部分
    係作為維修機器測試之用，部分係伊自娛之用，部分係客戶
    遺留，故原扣案光碟中約有10片之正版片，交伊領回，且扣
    案光碟中有若干光碟之碟面存有顯著刮痕，益證該批扣案光
    碟係經他人使用過之舊光碟，並非用以販賣云云。惟查：
  (一)依扣案之維修紀錄所登錄之客戶資料訪查之證人(1)張丁桂於
    原審審理時結證確認，渠在調查局所證為實，並稱，我因「
    PS2 」遊戲機無法讀取遊戲光碟片，曾於94年2月15日拿至
    全家樂玩具店維修時，順便購買一片有關賽車的遊戲光碟，
    價格200元，同一片遊戲片，在燦坤賣場、百視達影視店購
    買須1000餘元。自購買價格及包裝上判別出我向全家樂玩具
    店所購得之遊戲光碟為仿冒，購買的原因係因為價格便宜等
    語。(2)證人楊元達結證稱：我因「PS2」遊戲機無法讀取遊
    戲光碟片，曾於94年2月11日拿至全家樂玩具店維修，曾多
    次在該店購買盜版光碟片，一片200元，同樣的正版片須10
    00 多元，自購買價格及包裝上（盜版包裝上是用塑膠套，
    片子上沒有印圖畫）判別是正版還是盜版。且我購買的「格
    鬥」為裸片，僅在片子上以馬克筆標示片名等語。(3)證人吳
    秀真結證稱，我因家中之「PS2」遊戲機無法讀取遊戲光碟
    片，曾於94年農曆過年前後（94年12月31日）拿至全家樂玩
    具店維修，之後我的小孩自店員提供之目錄中挑選遊戲光碟
    ，1片200元，用塑膠套套著等語（分別參見原審95年2月7日
    審判筆錄第3頁至11頁、94年度偵字第2078號卷第36頁至44
    頁）。按諸前開證人所證，前開3位證人於94年12月16日以
    後，在全家樂玩具店內購得之遊戲光碟，自價格、包裝上判
    斷之，確係盜版遊戲光碟無疑，斯時被告乙○○已未再經營
    該店，該店由被告甲○○經營中等情，業據被告甲○○供承
    在卷，並經被告乙○○結證明確，二者參互以觀，販賣盜版
    遊戲光碟之人應係甲○○無疑，雖本次扣案盜版遊戲光碟僅
    有50餘片，惟其中附表四編號3、19所示遊戲光碟為94年始
    發行之新片，有前開遊戲光碟發行資料（參見94年度偵字第
    2078號卷第145-149頁）附卷可參，且扣案遊戲目錄多達5
    本，仍足證被告甲○○自被告乙○○於93年12月間為警查獲
    後，仍有販賣盜版遊戲光碟無疑。
  (二)扣案如附表四所示盜版遊戲光碟，除編號1所示「爆釣日本
    列島」為「PS」系統之遊戲光碟片，經使用電視遊樂器主機
    執行程式，會出現「PS圖」商標圖樣（如附表一編號1 所示
    ）及「Licensed By SONY Computer Entertainment Inc.」
    （即由新力電腦娛樂股份有限公司授權）、編號24、25、36
    所示遊戲光碟為微軟公司系統為外，其餘均為「PS2 」系統
    遊戲光碟片，經使用電視遊樂器主機執行程式後，會出現新
    力公司所有之「PlayStation 」商標圖樣（如附表一編號2
    所示），編號1-23，外包裝已有使用新力公司之商標圖樣、
    編號24、25所示遊戲光碟外包裝有微軟公司之「XBOX」商標
    圖樣，編號24、25、36經執行後會出現會「XBOX」商標圖樣
    （即附表一編號4所示）等情，業經原審會同新力公司、微
    軟公司之告訴代理人、被告選任辯護人逐片勘驗屬實，並制
    有勘驗筆錄在卷足稽，復為被告甲○○所不爭執。被告甲○
    ○有販賣盜版遊戲光碟之犯行事證已明，縱本次扣案光碟經
    勘驗結果，確有被告甲○○所辯，部分盜版遊戲光碟碟面有
    刮痕，亦不足為被告甲○○有利之認定，所辯各節均無足採
    。
三、按商標自註冊之日起，由註冊人取得商標專用權，商標法第
    21條設有明文，故若附加相同或近似於他人註冊商標圖樣於
    商品之包裝、容器、說明書、價目表上，應即受他人商標專
    用權效力所拘束，此為商標法第6 條第1 項所明定；而所謂
    商標之使用，依82年12月22日修正公佈前商標法第6 條第1
    項之規定，係指將商標用於商品或其包裝或容器之上，行銷
    國內市場或外銷者而言；修正後之商標法第6 條第1 項則明
    定：「本法所稱商標之使用，係指為行銷之目的，將商標用
    於商品或其包裝、容器、標帖、說明書、價目表或其他類似
    物件上，而持有陳列或散布。」，足見修正後之商標法第62
    條之所謂「使用」非以將商品行銷於外為必要，亦不允許未
    經授權之人，擅自於商品或包裝容器上使用他人業經註冊之
    商標；再者，軟體程式透過電磁輸出入交換運算之作用，如
    以遊樂器、光碟機、電腦主機之操作為媒介，始於電視或電
    腦螢幕前出現商標圖樣者，其標示型態足資一般商品購買人
    認識其表彰商品之來源者，亦應認屬於商標法第6 條第1 項
    所稱之其他類似物件之範疇，是如將業經註冊登記之商標圖
    樣透過電磁輸出入交換運算之作用，如以遊樂器、光碟機、
    電腦主機之操作為媒介，始於電視或電腦營幕前出現商標圖
    樣者，應亦屬於商標之使用。故若未經商標專用權人授權，
    而使用相同或近似於他人註冊商標圖樣於同一商品或類似商
    品上，應屬侵害他人之商標專用權，此亦經中央標準局於87
    年4 月18日以台商980 字第205902號函釋明確。查附表一所
    示商標圖樣，分係各該公司向經濟部智慧財產局（原中央標
    準局）申請註冊取得商標專用權，各別經指定使用於如諸如
    電腦、光碟等商品上，有各該商標之商標註冊證影本在卷可
    稽，該等商標應受我國商標法之保護。被告二人分別為警查
    獲時所扣得之盜版遊戲光碟，經勘驗結果，於外包裝印有前
    開公司之商標圖樣或經執行結果，於畫面會顯示前開商標圖
    樣等情，均有各該勘驗筆錄附卷可稽，被告二人分別侵害上
    開公司之商標權應無疑問。
四、再關於著作權之保護係採屬地主義，亦即應依主張保護所在
    地國家之著作權法定之。我國著作權法當然適用於本國人著
    作，惟對於外國人著作之保護，則依本法第4 條規定：「外
    國人之著作合於下列情形之一者，得依本法享有著作權，但
    條約或協定另有約定，經立法院議決通過者，從其約定。一
    、於中華民國管轄區域內首次發行，或於中華民國管轄區域
    外首次發行後30日內在中華民國管轄區域內發行者。但以該
    外國人之本國，對中華民國人之著作，在相同之情形下，亦
    予保護且經查證屬實者為限。二、依條約、協定或其本國法
    令、慣例，中華民國人之著作得在該國享有著作權者」。我
    國自91年1 月1 日加入世界貿易組織（WTO ）後，該組織「
    與貿易有關之智慧財產權協定（TRIPS ）」之規定要求各會
    員體必須保護其他所有會員體國民著作，則依著作權法第4
    條第2 款之規定，我國與WTO 現有全體會員體建立著作權互
    惠保護關係，WTO 所有會員全體國民之著作均可受保護（仍
    須依著作完成時間先後，依著作權法第106 條之1 以下之規
    定認定之）。且無論是否WTO 會員體國民之著作，如符合著
    作權法第4條第1款規定，於中華民國管轄區域內首次發行，
    或於中華民國管轄區域外首次發行後30日內在中華民國管轄
    區域內發行或符合臺美著作權保護協定之規定者，亦受我國
    著作權法之保護。換言之，外國人著作倘符合82年7 月16日
    簽署生效之「臺美著作權保護協定」，核屬著作權法第4 條
    本文但書規定所稱依立法院議決通過之條約或協定，自應受
    我國著作權法之保護（至個案中著作人究竟要援引上開保護
    協定，或直接援引TRIPS 之相關規定而為主張，現行法律並
    無強制規定）。查新力公司所生產之「PS」、「PS2 」遊戲
    光碟中所內建之「Library Programs」執行程式與相關衍生
    著作（若無此程式則無法在新力公司生產之「PS」、「PS2
    」遊戲主機平台執行），係新力公司先後於西元1996年、20
    01年間創作完成。微軟公司所開發生產之「XBOX」軟體遊戲
    光碟中內建之「開發套件」（XBOX Development Kit）內之
    執行程式與衍生著作程式（若無此程式則無法在微軟公司生
    產之「XBOX」遊戲主機執行），係美商微軟公司於2002年間
    創作完成，二者均已向美國著作權局註冊登記、擁有著作財
    產權之電腦程式著作物（分別參見94年度發查字第64號偵查
    卷第16頁-22 頁、94年度偵字第2078號偵查卷第118 頁）。
    依著作權法第4 條本文但書，根據「臺美著作權保護協定」
    之規定，應受我國著作權法之保護，故相關遊戲光碟非經上
    開著作權人之授權，不得擅自以移轉所有權之方法散布。再
    自91年1 月1 日我國正式加入「世界貿易組織」（即WTO ）
    後，日商之著作權人於91年1 月1 日之後始發行銷售，依據
    「世界貿易組織協定」 (即WTO AGREEMENT)所含之「與貿易
    有關之智慧財產權協定」（即TRIPS ）第9 條第1 項、伯恩
    公約第3 條之規定，我國對於同屬世界貿易組織會員國國民
    之著作，應加以保護，而日本國亦為世界貿易組織之會員國
    ，依我國著作權法第4 條第2 款之規定，自得受我國著作權
    之保護、附表三所示日商光榮公司之著作，亦有代理發行之
    台灣光榮公司提出發行相關資料在卷足憑，足認日商光榮公
    司為附表三所示著作之著作權人。查扣案如附表二所示仿冒
    新力公司生產之「PS2 」遊戲光碟經抽樣後，得以執行，如
    附表三所示光碟內為日商光榮公司享有著作權之著作。扣案
    附表四所示仿冒新力公司「PS」、「PS2 」之遊戲光碟、仿
    冒微軟公司之「XBOX」遊戲光碟，置入各該遊戲主機後均可
    執行等情，均有各該勘驗筆錄附卷可稽，被告二人分別侵害
    上開公司之著作權殆無疑問。
五、又以錄音、錄影或電磁紀錄藉機器或電腦處理所顯示之聲音
    、影像或符號，足以表示其用意之證明者，依刑法第220 條
    第2 項規定，以文書論。又文書之行使，每每因文書之性質
    、內容不同而異，而近代社會對於錄音、錄影、電腦之使用
    ，日趨普遍，並有漸以取代一般文書之趨勢，故現行刑法將
    錄音、錄影、電磁紀錄視為準文書，以應因實際需要，並使
    法律規定能與科技發展之狀況與時俱進。是就偽造之刑法第
    220 條第2 項之準文書而言，其內容因須藉由機器設備或電
    腦處理，始能顯示於外，而表示該文書內容及一定用意，故
    於行為人將偽造之準私文書藉由機器或電腦處理，對相對人
    顯示時，因其已有使用該偽造準文書之行為，該行為即達於
    行使偽造準私文書之程度，固不待言。唯若於因販賣而交付
    該偽造準文書之情形，如販賣交付者與買受收受者，均明知
    藉由機器或電腦處理即可以顯示聲音、影像或符號之方式，
    表明該準文書之一定用意，則販賣者交付該錄音、錄影或電
    磁紀錄予買受者之同時，自已將該準文書置於隨時可得發生
    文書功能之狀況，而達於行使之程度，此時即無待販賣者於
    形式上更有所主張（如翻印他人著作出版物，並於著作物底
    頁，依出版社原載著作人、發行人、印刷者等一併加以翻印
    ，則販賣圖利者，交付該侵害他人著作權之著作物予買受人
    時，即已構成行使偽造準私文書罪，無須就該著作物底頁所
    載偽造之內容更有所主張）（參照最高法院49年台非字第24
    號判例意旨、最高法院91年度台上字第4075號刑事判決意旨
    ）。經查：被告甲○○被查獲後扣得之如附表四編號1 之「
    PS」系統之盜版遊戲光碟片，透過電視遊樂器執行，於電視
    影像第一畫面除會出現「PS圖」之商標圖案以外，尚會於畫
    面之下方出現新力公司所標示之「Licensed By SONY Compu
    ter Entertainment Inc.」（即由新力公司授權）等，用以
    宣示該產品由該公司授權、出品而享有著作權用意證明之一
    定用意證明文字，業經原審勘驗屬實，並有播放圖片在卷足
    稽，復為被告所不爭執。揆諸前開說明，該等字樣當屬上述
    「準文書」，而該等「準文書」為不詳姓名之人未經上開著
    作權人同意或授權所製作，當屬偽造之準私文書，但查刑法
    上之行使偽造私文書罪，必須提出偽造之私文書，本於該文
    書內容所主張，方得成立，如未就該文書內容而為主張，自
    不得令其負行使偽造私文書罪責。販賣盜版之光碟片，僅經
    由遊戲主機執行結果，電視螢幕令顯示被告公司攫取生產文
    字之偽造私文書，如販賣者，以遠低於真品價格販賣，未本
    於光碟內容之偽造私文書主張光碟片為經授權生產之真品，
    即無行使該偽造文書之行為（最高法院91年台上字第7191號
    判例參照）本件訊據被告二人均供稱並未以假做真予以販賣
    ，證人等亦均證稱購買價格約200元，但真品均在1000元左
    右，足認被告二人並未以盜版光碟當成真品販售，揆諸上揭
    說明，尚難認被告二人以行使偽造文書罪責。
六、刑法上所謂常業犯，指反覆以同種類行為為目的之社會活動
    之職業犯罪而言，至於犯罪所得之多寡，是否俟此犯罪唯一
    之謀生職業，則非所問，縱令兼有其他職業，仍無礙於該常
    業犯罪之成立（參照最高法院85年台上字第510號判例意旨
    ）。是侵害著作權之常業犯，指有反覆以侵害著作權為目的
    之同種類社會活動之職業性犯罪而言，至於犯罪所得之多寡
    ，是否恃此犯罪為唯一的謀生職業，則非所問，縱另兼有其
    他職業，或犯罪所得不多，均無礙於常業犯之成立。被告甲
    ○○、乙○○先後經營「全家福玩具專賣店」，為圖營利維
    生，販賣盜版遊戲光碟等情，堪認係反覆以侵害著作權為目
    的之同種類社會活動之職業性犯罪，按揭前揭判例意旨，已
    即構成常業犯罪。綜上各節所述，被告犯行足以認定。
七、核被告二人所為，均係犯商標法第82條之明知未得商標權人
    同意於同一商品，使用相同之註冊商標而意圖販賣罪。被告
    行為後著作權法及刑法分別於95年5月30日、94年2月2日修
    正公布，二者均自95年7月1日施行，其中著作權法第91條之
    一第一項並未修正，則依刑法第二條第一項本文規定，自應
    適用舊法即行為時之著作權法第91條之一第一項規定處斷。
    被告乙○○、甲○○均犯著作權法第94條第一項以犯同法91
    條之一第一項之罪為常業罪（下稱常業侵害著作權罪）。被
    告所犯上開二罪間以一行為同時觸二罪名為想像競合犯，應
    依修正前刑法第55條規定從較重之著作權法第91條之一第一
    項及同法94條第一項之罪論處。
八、原審以被告二人罪證明確，依法論科，原非無見，但查（一
    ）被告乙○○與被告甲○○間並不成立共犯關係。（二）如
    附表二編號10至13所示之遊戲光碟封面包裝均無相關商標文
    字圖樣，且均無法以新力公司或微軟公司之遊戲主機讀取執
    行，業經本院前審勘驗明確，無証據証明有違法之虞，乃原
    審認被告甲○○此部分亦構成犯罪亦有違誤。被告甲○○上
    訴意旨否認犯罪，被告乙○○上訴意旨以量刑過重分別指摘
    原判決不當雖均無理由，但原判決既有上開可議，自應由本
    院將原判決撤銷，爰審酌被告等之犯罪動機、目的、手段、
    危害程度、及犯罪後之態度等一切情狀，就被告乙○○量處
    有期徒刑壹年貳月，並依中華民國96年罪犯減刑條例第二條
    第一項第三款減為有期徒刑柒月，扣案如附表二所示盜版遊
    戲光碟目錄二本係被告乙○○所有且供犯罪所用之物，依刑
    法第38條第一項第三款規定宣告沒收。就被告甲○○量處有
    期徒刑壹年陸月，依中華民國罪犯減刑條例第二條第一項第
    三款規定，減為有期徒刑玖月，藉以懲戒。又扣案如附表四
    所示盜版光碟及遊戲光碟目錄五本，係被告甲○○所有且供
    犯罪所用之物，併依刑法第三條第一項第二款宣告沒收。至
    扣案維修紀錄表四頁，銷貨紀錄表十七頁，維修記錄單103
    頁，雖係被告甲○○所有，然無証據証明係供犯罪所用之物
    ，自毋庸宣告沒收。
九、公訴意旨略以：被告二人自93年7、8月起共同經營「全家樂
    玩具專賣店」，至94年2月16日止，在該處販賣盜版遊戲光
    碟，共同涉犯商標法第82條、著作權法第91條之1第3項及第
    94 條等罪嫌。公訴人認被告二人共同涉犯上開罪嫌，無非
    以被告甲○○自88年間起即為「全家樂玩具專賣店」之登記
    負責人，且與被告乙○○為兄妹關係，乙○○坦承自93年7
    、8 起開始販賣盜版遊戲光碟，復有光碟、遊戲目錄扣案可
    佐云云。查被告乙○○於93年12月16日為警查獲後，警訊時
    僅坦承販售盜版遊戲光碟約10天左右、同日偵訊時供稱，我
    從92年初開始擔任負責人，盜版遊戲光碟大概是從93年12月
    7日開始賣的等語（分別參見94年度偵字第2號卷第7頁、第
    30頁），94 年10月11日偵訊時，供稱自93年7、8月開始在
    該處工作，至為警查獲時止等語（參見94年度偵字第2078號
    卷第108頁），與伊之前之供述相核，伊並非坦承自93年7、
    8月間開始販賣盜版遊戲光碟，且被告乙○○自始否認有與
    被告甲○○共同販賣盜版遊戲光碟及於93年12月16日為警查
    獲後，有繼續在該處販賣盜版遊戲光碟，是尚難僅憑二人為
    兄妹關係，即認被告乙○○有於本件事實欄所載犯罪時間（
    即93年12月7日起至12月16日止）以外，有與被告甲○○共
    同販賣盜版遊戲光碟犯行，惟此部分與業經判決有罪部分有
    實質上一罪，不另為無罪之諭知，復查被告甲○○固自88年
    7月間起即擔任「全家樂玩具專賣店」之負責人，惟被告乙
    ○○自始否認有與被告甲○○共同販賣盜版遊戲光碟，並經
    結證在卷，且除扣案物品外，並無其他證人或證物足認，被
    告甲○○於被告乙○○販賣盜版遊戲光碟期間，有與被告乙
    ○○共同販賣盜版遊戲光碟，自難僅憑被告甲○○為該店登
    記之負責人，且與被告乙○○為兄妹，惟查無其他積極證據
    之情況下，遽認被告甲○○有於本件事實欄認定其犯罪之時
    間（即93年12月17日至94年2月16 日）以外，與被告乙○○
    共同販賣盜版遊戲光碟。公訴人認成立共犯關係容有誤解，
    併為敘明。
據上論斷，應依刑事訴訟法第369第1項前段、第364條、第299條
第1項前段，修正前著作權法第91條之1第1項、第94條第1項，商
標法第82條、第83條，刑法第11條前段、第2條第1項、第55條、
第38條，中華民國罪犯減刑條例第2條第1項第3款、第7條，判決
如主文。
本案經檢察官郭啟東到庭執行職務。
中　　華　　民　　國　　96　　年　　9 　　月　　11　　日
　　　　　　　　　刑事第八庭審判長法　官  鄭文肅
  　　　　　　　　　　　　　　　　法  官  張明松
        　　　　　　　　　　　　　法  官  蔡光治
以上正本證明與原本無異。
如不服本判決，應於收受送達後十日內向本院提出上訴書狀，其
未敘述上訴之理由者並得於提起上訴後十日內向本院補提理由書
（均須按他造當事人之人數附繕本）。
                                  書記官  陳韋杉
中　　華　　民　　國　　96　　年　　9 　　月　　21　　日
附錄：本案論罪科刑法條全文
著作權法第94條第1項
以犯第91條第1項、第2項、第91條之1、第92條或第93條之罪為
常業者，處1年以上7年以下有期徒刑，得併科新臺幣30萬元以上
3百萬元以下罰金。
著作權法第98條
犯第 91 條至第 96 條之 1 之罪，供犯罪所用或因犯罪所得之物
，得沒收之。但犯第91條第3項及第91條之1第3項之罪者，其得
沒收之物，不以屬於犯人者為限。
商標法第82條
明知為前條商品而販賣、意圖販賣而陳列、輸出或輸入者，處1
年以下有期徒刑、拘役或科或併科新臺幣5萬元以下罰金。
商標法第83條
犯前二條之罪所製造、販賣、陳列、輸出或輸入之商品，或所提
供於服務使用之物品或文書，不問屬於犯人與否，沒收之。
